臺灣橋頭地方法院民事判決
111年度再易字第4號
再審原告    邵李靚瑤


再審被告    中華郵政股份有限公司(楠梓右昌郵局)

法定代理人  吳宏謀  
上列當事人間請求損害賠償事件，再審原告對於民國111年1月12
日本院109年度簡上字第205號確定判決提起再審之訴，本院判決
如下：
    主      文
再審之訴駁回。
再審訴訟費用由再審原告負擔。
    理      由
一、按再審之訴，應於30日之不變期間內提起，前項期間，自判
    決確定時起算；判決於送達前確定者，自送達時起算，民事
    訴訟法第500條第1項、第2項前段定有明文。本院於民國111
    年1月12日所為之109年度簡上字第205號判決（下稱原確定
    判決），為不得上訴之第二審確定判決，係屬判決於送達前
    確定者，依前揭規定，其提起再審之訴之不變期間，應自送
    達判決時起算。再審原告於111年1月19日收受上開確定判決
    ，業經本院調取該事件卷宗核閱送達回證無訛，再審原告於
    110年2月17日提起本件再審之訴，有民事再審之訴狀上載本
    院收狀日期戳章可參，未逾上開30日之法定期間，合於前揭
    規定，先予敘明。
二、再審原告主張：原確定判決有民事訴訟法第496條第1項第13
    款之再審事由，事實理由如下：
　1.再審原告於109年7月8日提交之證5(提轉定期提款單)載有活
    儲新臺幣(下同)70萬元全數提轉02定期，CS為0.00，可證張
    玉銘未領取20萬元現金，經再審被告確認沿用為被證二。11
    0年2月4日準備庭筆錄載有再審原告聲明「當日，沒有提領
    該現金」、同年3月23日再審原告於庭聲明98年12月8日是轉
    帳70萬元，並非提領現金。且證人(經辦人)110年3月23日筆
    錄載有70萬元轉到000000000這個帳戶，足證存戶並未領取2
    0萬元。再者，109年7月8日證3(客戶歷史交易清單)、109年
    8月7日被證四(客戶歷史交易清單)及110年1月5日答辯狀證
    物一，均未有98年12月8日提領現金70萬元，亦無提轉及現
    金之交易紀錄，足證當時存戶沒有領走20萬元現金。上揭所
    述，足證再審被告判斷98年12月8日提轉定期70萬元應為提
    轉及現，存戶張玉銘提取其中20萬元現金，與事實不符。
　2.110年12月15日辯論庭，再審原告有云「既然被上訴人110.1
    .15答辯狀主張存戶提領存款不另作收據，交易清單所載紀
    錄則為存提款交易之證據，其上未有交易日期，亦為當日未
    有交易之證據」，再審被告對此並未表示異議。再審被告之
    證物一載有不同日期之提轉定期、提轉及現、現金提款之交
    易紀錄，可為該日期交易不另作收據之證據，但並無98年12
    月8日提轉及現或領取現金之交易紀錄，足證存戶當日沒有
    提領現金20萬元。
　3.郵局提款單交易屬性，依經辦人輸入不同之交易代號有所不
    同，110年3月23日證據一、證據二為1525提轉定期提款單、
    證據三為99提轉及現提款單、110年8月10日證據十為1506現
    金提款單，三者用途不同、獨立使用不可替代。證人110年3
    月23日證詞稱可用一張提款單提領後，經辦人可辦理轉帳、
    定存或領現金，不會分項填寫提款單，顯然與規定不符，若
    證詞合乎常理，何須製定諸多不同交易代號、流向代號且使
    用至今？提款單之填寫與操作，為一簡單常規工作，金融機
    構規定存戶變更定存金額，經辦人須重新填寫提款單，以明
    確資金流向，存戶張玉銘變更提存金額，身為資深經辦人，
    明知應重新填寫提款單卻不為，卻以一張全金額提轉定期之
    70萬元提款單，完成轉帳、定存、提領現金之作業，其憑空
    證詞與110年2月26日證物二郵政存簿儲金作業規章全然不符
    ，存戶領走20萬元現金說詞，豈能採信。
　4.臨櫃存提款單填寫錯誤或變更其上金額，可即時重新填寫無
    誤後，經辦人輸入電腦完成交易，記存於電腦資料庫，故金
    融機構與存戶臨櫃往來之交易，應無需為筆寫收據，無需手
    寫註記作為存戶領取款項之證明。一般人款項之借貸，都會
    要求收受人出具簽名證明，以證明款項由收受人收取，否則
    無法認定，本案經辦人工作郵局訂有會計制度遵循、金檢制
    度稽核，豈能口說為憑？既然認為張玉銘領走20萬元，就應
    要求其於註記處簽名以為證，何以不作為，何況具20餘年臨
    櫃經驗資深經辦人，又領走現金而不簽名，經辦人豈有不表
    示異議，不要求之理？證人稱存戶領走20萬元說詞，根本不
    符常理，豈能採信？110年8月10日陳報狀載有商業會計法第
     14條：會計事項之發生，均應取得、給予或自行編製足以
    證明之會計憑證。經辦人違反郵政儲金作業規章支付之現金
    ，交易紀錄自無法記存，然卻隨意註記，記賬、出納，無以
    為據，致資金流向不明，存戶領走20萬元現金說詞，並無根
    據。
　5.證人稱98年12月8日於未沖回、已出帳70萬元即餘額不足狀
    況下，將該款項之50萬元存於00000000定存單(被證三，此
    一作業已違規定，再審原告110年8月10日陳報狀第九提出異
    議)。又109年7月8日證4定期儲金歷史交易詳情表載有該交
    易紀錄，按其交易日期應列印於109.9.28證3.2同一頁面、
    項次7-3、開戶日98.12.20、存單號碼00000000之後，然卻
    單獨自印一頁，違反依序登錄依序列印既定程式，實屬異常
    。究其原因，乃經辦人交易當日未將該交易資料輸入電腦，
    事後得知再審原告於100年2月14日查帳申請存戶10年詳情表
    ，恐弊端發現，而另行單獨補印，同時於提款單上註記-200
    000，俾符合其轉定存金額、領取20萬元現金，合計70萬元
    之說。張玉銘自91年至99年任里長志工，98年12月8日及98
    年12月25日皆由里長邱金月攜其女戴嘉育或其先生戴主聲，
    陪同至郵局辦理提款業務，然100年後張玉銘離職，自無法
    陪同於註記處補上簽名，致迄今空無簽名，否則豈有經辦人
    要求簽名而存戶不簽之理、不簽名經辦人卻不表示異議，亦
    不要求之理？沒有張玉銘簽名之註記，證人又豈能據以妄斷
    為存戶領走20萬元現金，到底何人領走？應另經檢調等司法
    程序查證始能認定。
　6.110年3月23日證人有云：98.12.8未辦理沖銷70萬，將50萬
    元存入00000000定存單及20萬元提現、70萬元轉到00000000
    0這個帳戶、定存單號碼是唯一的等語。查110年8月17日答
    辯狀證物三，號碼000000000定存單為案外人林清龍(隆)(楠
    梓郵局)，於98年12月7日開立、金額318,358元，然翌日證
    人卻將該存單號供張玉銘提轉定期使用，致產生不同存戶使
    用同一定存號碼之荒唐事，顯然其所為違反其證詞之唯一、
    違反儲金作業常規，證詞豈能採信？又查已使用之存單號碼
    於重複使用時，電腦作業辨識系統將予篩除，不得使用，然
    證人居然可規避辨識再次使用，違反既定作業規定，有竄改
    程式之嫌，證詞豈能採信？再查上揭楠梓郵局開立之定存單
    ，屬私人物品具機密性質，右昌郵局經辦人能取得該定存單
    ，足證兩者甚為熟稔，證人所為有不良意圖，其言豈能採信
    ？
　7. 110年5月10日民事調查證據聲請狀證據七(中華郵政公司申
    請與答復聯影印本)，台北公司承辦人謝旻勳註記「存、提
    款單據只保存5年，故無法提供，已銷燬」。據此，該定存
    單之原本已依法銷燬，留存影本(證物三)之目的實為異常，
    影本是否為真？且因定存金額亦與提轉定期(證5)金額不符
    ，是否真實頗為質疑？再審原告為釐清該定存單所載交易紀
    錄與證5相關性及為確定20萬元流向何處，110年12月9日提
    民事調查證據聲請狀㈡，陳請調查案外人林清龍(隆)定存單9
    8年12月7、8兩日之「客戶歷史交易清單」及「定期儲金存
    單歷史交易詳情表」等相關交易紀錄，俾本案審理、判決可
    更趨完整，應屬合理等語。並聲明：㈠原判決廢棄；㈡再審被
    告應給付再審原告20萬元，及自起訴狀繕本送達翌日起至清
    償日止，按年息5%計算之利息。
三、再審被告則以：再審原告提起再審之訴，並未合法表明再審
    理由，且已逾30日之不變期間，自非合法。且再審之訴狀所
    提及之證物，均已在前訴訟程序中提出，經法院審核不予採
    取者，而非係於前訴訟程序事實審之言詞辯論終結前已存在
    之證物，因當事人不知有此，致未經斟酌現始知之者，自不
    得據為再審之理由等語，作為抗辯。並聲明：再審之訴駁回
    。
四、本院之判斷：
  ㈠按當事人發現未經斟酌之證物或得使用該證物者，得以再審
    之訴對於確定終局判決聲明不服，但以如經斟酌可受較有利
    益之裁判者為限，民事訴訟法第496條第1項第13款定有明文
    。所謂當事人發現未經斟酌之證物，係指前訴訟程序事實審
    之言詞辯論終結前已存在之證物，因當事人不知有此，致未
    經斟酌，現始知之者而言。若在前訴訟程序第一、二審業已
    提出並經法院斟酌，即與發現未經斟酌之新證物，得依民事
    訴訟法第496條第1項第13款規定提起再審之訴之規定不合
　　（最高法院79年度台上字第1935號裁判意旨參照）。又前訴
    訟程序事實審言詞辯論終結前已提出之證物，縱令原確定判
    決未加斟酌，亦無該款適用之餘地（最高法院81年度台上字
    第1034號裁判意旨參照）。
  ㈡經查再審原告再審之訴狀提及之「再審原告於109年7月8日提
    交之證5(提轉定期提款單)」、「再審被告沿用之被證二」
    、「110年2月4日準備庭筆錄」、「110年3月23日筆錄」、
    「109年7月8日證3(客戶歷史交易清單)」、「109年8月7日
    被證四(客戶歷史交易清單)」、「110年1月5日答辯狀證物
    一」、「110年12月15日辯論庭筆錄」、「110年3月23日證
    據一、證據二提轉定期提款單、證據三提轉及現提款單、11
    0年8月10日證據十現金提款單」、「110年2月26日證物二郵
    政存簿儲金作業規章」、「證人(黃綉華)110年3月23日證詞
    」、「110年8月10日陳報狀有關商業會計法第14條之記載」
    、「再審被告提出之被證三」、「再審原告110年8月10日陳
    報狀第九之陳述」、「109年7月8日證4定期儲金歷史交易詳
    情表」、「110年8月17日答辯狀證物三」、「110年5月10日
    民事調查證據聲請狀證據七(中華郵政公司申請與答復聯影
    印本)」、「110年12月9日民事調查證據聲請狀㈡」，均為前
    訴訟程序事實審言詞辯論終結前已提出之證物，本無所謂發
    現，依前開條文及最高法院裁判意旨，無論原確定判決是否
    予以斟酌，均不得以之為民事訴訟法第496條第1項第13款之
    再審事由。是再審原告所提上開證物，均非民事訴訟法第49
    6條第1項第13款所謂「發現未經斟酌之證物」，再審原告以
    之作為「發現未經斟酌之證物」，提起再審之訴，顯無理由
    。
五、綜上所述，原確定判決並無再審原告主張之再審事由，再審
    原告提起再審之訴，顯無理由，因此依民事訴訟法第502條
    第2項規定，不經言詞辯論，逕以判決駁回之。
六、據上論結，本件再審之訴為顯無理由，依民事訴訟法第 502
    條第2項、第78條，判決如主文。
中　　華　　民　　國　 111　　年　　3 　　月　　31　　日
                  民事第一庭  審判長法  官  朱玲瑤
                                    法  官  郭文通 
                                    法  官  陳景裕
以上正本係照原本作成。
本判決不得上訴。
中　　華　　民　　國　 111　　年　　3 　　月　　31　　日
                                    書記官　黃國忠